臺灣臺北地方法院刑事判決　　　　　　　96年度易字第1620號
公　訴　人　臺灣臺北地方法院檢察署檢察官
被　　　告　丙○○
　　　　　　甲○○
上列被告等因傷害案件，經檢察官提起公訴（96年度偵字第6012
號、96年度偵字第6631號），本院判決如下：
      主  文
丙○○傷害人之身體，處拘役肆拾日，如易科罰金，以新臺幣壹
仟元折算壹日。減為拘役貳拾日，如易科罰金，以新臺幣壹仟元
折算壹日。
甲○○傷害人之身體，處拘役貳拾日，如易科罰金，以新臺幣壹
仟元折算壹日。減為拘役拾日，如易科罰金，以新臺幣壹仟元折
算壹日。
      事  實
一、丙○○於民國95年某月將門牌號碼為臺北市○○區○○街16
    巷3號4樓房屋其中一房間出租予甲○○，2人於同年12月17
    日上午10時許，因洗衣機是否為甲○○損壞一事發生口角爭
    執，即分別基於傷害他人身體之犯意，丙○○隨手拾起屋內
    螺絲起子1支，甲○○舉起屋內1張椅子而互毆，致丙○○左
    枕部挫傷、左側下巴擦傷，甲○○則受有頸部、背部、上肢
    、下肢多處擦傷、左膝挫傷之傷害。
二、案經丙○○、甲○○分別訴由臺北市政府警察局松山分局報
    請臺灣臺北地方法院檢察署偵查起訴。
      理  由
一、訊據被告2人固坦承其分持1支螺絲起子、1張椅子致對方各
    受有上開傷勢，惟矢口否認有傷害犯行，均辯稱：係對方先
    動手，伊係正當防衛，被告甲○○另辯稱證人乙○○所言不
    實云云。惟查：被告2人當日因洗衣機是否為被告甲○○所
    損壞一節先起口角爭執，被告丙○○因而持1支螺絲起子，
    被告甲○○舉1張椅子互毆致成傷等情，業經(1)證人乙○○
    於本院審理時證稱：2人於案發1星期前關於甲○○生活習慣
    即有爭執，案發當時2人又就洗衣機是否為甲○○所損壞一
    節發生口角爭執，伊原本在房間內，聽到2人發出大聲打架
    聲響時，伊即從房間出來，看到甲○○拿椅子打丙○○，2
    人互打，之後2人即在地面上扭打等語屬實。衡其與被告2
    人素無怨隙，當不致為偏頗一方而故捏虛詞致己受偽證罪嫌
    追訴風險之必要，是其證言，應堪採信。被告甲○○空言辯
    稱其證詞為虛偽云云，顯乏實據，洵不可採。(2)而本院勘驗
    案發全程錄影帶勘驗結果為：1分起至18分21秒止，被告甲○○與被告丙○○及其妻即劉襄儀就洗衣機是否係被告甲○○所損壞一情發生口角爭執，18分22秒時，被告丙○○走向
    手持V8攝影機之被告甲○○面前，並以手將被告甲○○手中
    V8攝影機拍落，18分43秒時白色牆壁出現頻頻晃動之椅子黑
    影，被告甲○○之後遭被告丙○○擊倒在地，2人即互相扭
    扯，劉襄儀向丙○○稱：你不要拿兇器，19分6秒至19分50
    秒，被告甲○○在地上喘息並半身坐起質問被告丙○○為何
    先打人，被告丙○○稱係你先打人，2人之後即繼續口角爭
    執並未再有互毆行為，嗣警方到場處理，畫面結束於36分20
    秒，被告甲○○向警表示提出傷害告訴，有勘驗筆錄附卷為
    證。被告甲○○雖辯稱係被告丙○○先打人云云，惟從上開
    錄影帶勘驗結果可知，並無法知悉係何方先出手傷人，是其
    所辯，即無可採。依上開勘驗筆錄所示被告甲○○所持椅子
    頻頻晃動之情，復參酌證人乙○○上開證詞，堪認其並非僅
    持椅子用以抵禦被告丙○○手持螺絲起子之攻擊，而係揮舞
    椅子攻擊被告丙○○。被告甲○○當時手持椅子已可製造相
    當空間以隔離被告丙○○而不致遭其攻擊，且被告甲○○當
    時行動自由並未受限，原可選擇離開現場，惟其捨此不為，
    竟往前揮舞椅子攻擊被告，堪認其係出於傷害犯意而非防衛
    意思，顯非正當防衛。而被告丙○○在被告甲○○倒地，其
    手中椅子亦置於一旁後，原可起身離去，卻仍續持螺絲起子
    攻擊被告甲○○，顯係就過去侵害予以報復之傷害行為，亦
    非正當防衛，是被告2人傷害行為均不符正當防衛要件，而
    係無從辨別何方為不法侵害之互毆行為，均不得主張防衛權
    （最高法院30年上字第1040號判例意旨得資參照）。被告2
    人上開所辯係對方先打人，己係正當防衛云云，均無足採。
    (3)復有馬偕紀念醫院診斷證明書、國軍松山總醫院附設民眾
    診療服務處診斷證明書在卷為證。綜上開各節，本案事證明
    確，被告2人犯行堪以認定，應依法論科。
二、核被告2人所為，均係犯刑法第277條第1項傷害罪。爰審酌
    被告2人僅因細故即起意互毆之犯罪動機，堪認均甚為衝動
    可徵其自身檢束能力低弱，品行欠佳；均否認犯行意圖飾卸
    刑責，犯後態度甚劣，顯徵其毫無悔意；又被告丙○○手持
    客觀上足以殺傷人生命、身體之螺絲起子攻擊，其犯罪手段
    之危險性較高；被告丙○○僅有左枕部挫傷、左側下巴擦傷
    ，惟被告甲○○則有頸部、背部、上肢、下肢多處擦傷、左
    膝挫傷，其傷勢顯較被告丙○○為重；而被告丙○○嗣具狀
    表示願與被告甲○○和解，然經被告甲○○拒絕，被告2人
    至今均未賠償他方損害；惟被告丙○○並無前科，而被告甲○○於80、86、89年依序因侵占、違反商業登記法、著作權
    法案件分別經臺灣板橋地方法院、本院、本院判處有罪確定
    ，有臺灣高等法院被告前案紀錄表在卷為證，素行欠佳；被
    告丙○○為大專畢業，被告甲○○係高職肄業之智識程度及
    其生活狀況等一切情狀，分別量處如主文所示之刑，並諭知
    易科罰金折算標準。又被告2人犯罪均在96年4月24日以前，
    並無中華民國九十六年罪犯減刑條例所定不得減刑之情，爰
    依同條例第2條第1項第3款、第9條規定，減其宣告刑二分之
    一，併諭知減得之刑易科罰金折算標準。而未扣案1支螺絲
    起子，雖係被告丙○○供為本件傷害犯罪所用之物，惟無積
    極證據證明為其所有且現仍存在，爰不宣告沒收，附此敘明
    。
三、被告甲○○雖聲請再次連續勘驗案發當時錄影帶，惟本院已
    於96年11月16日當庭勘驗該次全長36分20秒錄影帶內容，有
    勘驗筆錄全文附卷可稽，是被告甲○○此部分聲請，核無必
    要，爰不再勘驗，附此敘明。
據上論斷，依刑事訴訟法第284條之1、第299條第1項，刑法第27
7條第1項、第41條第1項前段，刑法施行法第1條之1第1項、第2
項前段，中華民國九十六年罪犯減刑條例第2條第1項第3款、第7
條、第9條，判決如主文。
中　　華　　民　　國　　96　　年　　12　　月　　27　　日
                    臺灣臺北地方法院刑事第14庭
                              法  官  陳琪媛
以上正本證明與原本無異。
如不服本判決，應於判決送達後10日內向本院提出上訴狀（應抄
附繕本）。告訴人或被害人如對於本判決不服者，應具備理由請
求檢察官上訴，其上訴期間之計算係以檢察官收受判決正本之日
期為準。
                              書記官  陳豪達
中　　華　　民　　國　　96　　年　　12　　月　　27　　日
附錄論罪法條：
中華民國刑法第277條
（普通傷害罪）
傷害人之身體或健康者，處3年以下有期徒刑、拘役或1千元以下
罰金。
犯前項之罪因而致人於死者，處無期徒刑或 7 年以上有期徒刑；
致重傷者，處 3 年以上 10 年以下有期徒刑。
